臺灣高雄地方法院行政訴訟判決
110年度交字第459號
原      告  王俊能  

被      告  高雄市政府交通局

代  表  人  張淑娟  
上列當事人間交通裁決事件，原告不服被告民國110 年9 月23日
高市交裁字第32-Z00000000號裁決，提起行政訴訟，本院判決如
下：
    主  文
原告之訴駁回。
訴訟費用新臺幣參佰元由原告負擔。
    事實及理由
一、程序事項：本件為交通裁決事件，依兩造所述各節及卷內資
    料所示，本件事證已臻明確，本院認無經言詞辯論之必要，
    爰依行政訴訟法第237 條之7 之規定，不經言詞辯論而為判
    決。
二、事實概要：原告於民國109 年11月16日8 時25分許駕駛車牌
    號碼0000-00號自用小客貨車（下稱系爭車輛），在國道十
    號東向6.1 公里，因有「汽機車駕駛人酒精濃度超過規定標
    準（0.15-0.25(未含)）」之違規行為，經內政部警政署國
    道公路警察局第五公路警察大隊（下稱舉發機關）員警填掣
    國道警交字第Z00000000 號舉發違反道路交通管理事件通知
    單（下稱舉發通知單）予以舉發，嗣由被告依行為時（下同
　　）道路交通管理處罰條例（下稱處罰條例）第35條第1 項第
    1 款、第24條第1 項第2 款規定，於110 年7 月21日開立高
    市交裁字第32-Z00000000號裁決書（下稱裁決書A ），裁處
    原告「罰鍰新臺幣（下同）45,000元，吊扣駕駛執照24個月
    ，並應參加道路交通安全講習」。嗣因原告前揭違規行為涉
    公共危險罪嫌，經舉發機關移請臺灣橋頭地方檢察署（下稱
    橋頭地檢署）檢察官偵辦後，檢察官認定原告未該當行為時
    （下同）刑法第185 條之3 第1 項第1 款、第2 款所定要件
    ，罪嫌不足，而於109 年11月24日以109 年度偵字第13074 
    號為不起訴處分（下稱系爭不起訴處分），被告乃撤銷裁決
    書A 所為之處分，改依處罰條例第35條第1 項第1 款、第24
    條第1 項第2 款規定，於110 年9 月23日另行開立高市交裁
    字第332-Z00000000號裁決書（下稱原處分），裁處原告「
    罰鍰30,000元，吊扣駕駛執照24個月，並應參加道路交通安
    全講習」。原告不服，遂提起行政訴訟。
三、原告主張：
　㈠本件肇事原因並非係原告服用酒類所造成，有系爭不起訴處
    分可證，實則肇事原因應為前方車輛突然緊急剎車，原告見
    狀亦立即煞停，並未與前方車輛發生碰撞，惟後方車輛未能
    注意而碰撞原告車輛。
  ㈡又原告酒測值未逾標準值每公升0.02毫克，而未嚴重危害交
    通安全、秩序，且情節輕微，另被告亦因檢視系爭不起訴處
    分理由，而撤銷裁決書A 所為之處分，另為原處分，足見被
    告亦同認本件事故與原告酒測值並無因果關係，是舉發機關
    依行為時（下同）道路交通管理事件統一裁罰基準及處理細
    則（下稱處理細則)第12條第1 項第12款規定，本得以勸導
    代替舉發，然舉發機關卻未先以勸導方式為之，遽為本件舉
    發，即有怠為行使法規明確賦予行政機關裁量權之情事，於
    法尚有未洽。
  ㈢就本案現有卷證，及客觀事實之認定，原告非有故意或過失
    而違反行政法上義務情狀，蓋原告固於109 年11月16日7 時
    許，駕駛系爭車輛發生交通事故，經測口吐酒精濃度為0.16
    mg/L，然其緣由係因「前一日」即109 年11月15日23時許飲
    用酒類，距離翌日上午7 時，業歷經一整夜之休息。且原告
    吐氣酒精濃度為0.16mg/L，換算血液中酒精含量（BAC）為 
    0.032％，參諸交通部運輸研究所公布之「酒醉駕車對駕駛行
    為之分析研究」可知並未影響其精神或行為，或影響甚微，
    很難以自覺，倘若係甫飲酒完，或可能有不確定故意或有認
    識之過失，但若係隔夜逾7 小時之情形，在沒有自覺之情形
    下，很難期待其對自己血液中尚存之低度酒精含量有所認識
    。然查被告並未提出事證，證明原告就隔夜後體内之酒精含
    量達每公升0.16毫克之情形有「應注意而能注意」之情事，
    自不能證明原告有過失之行為。是以原處分認定事實未洽，
    原處分裁處自屬違法等語。並聲明：原處分撤銷。
四、被告則以：
　㈠原告雖主張「前方急煞，原告煞停並未與前方發生碰撞；原
    告固於109 年11月16日7 時許發生交通事故，緣由係因前一
    日即109 年11月15日23時許飲用酒類，業經一整夜之休息」
    云云，惟經檢視舉發機關查復函文略以：「本案係於109 年
    11月16日07時19分許甲○○先生駕駛3577-NY號車與0505-XM、
    ASY-0297及BEY-1056號等共4輛車，發生在國道10號公路東
    向1.1公里處事故。本大隊執勤員警處理事故時，於同（16
    ）日08時22分對甲○○先生施以酒精濃度測試遂發現其酒精濃
    度測定值為0.21Mg/L，因其口中有異物，為避免疑義當場請
    其清空口腔異物並予以清水漱口後，於同日08時25分施以第
    二次酒精濃度測試，測定值為 0.16Mg/L，當事人針對該測
    定值並無疑義，本案駕駛人酒後駕車違規屬實，另查員警執
    行酒測過程尚無程序違誤等情。」又據原告自述「前一日即
    109 年11月15日23時許飲用酒類」。依前揭說明，本件施測
    時間為8時25分（依酒測單時間），測得酒測值達每公升0.1
    6毫克，而原告自述昨晚喝酒，距酒測時間已超過9 小
　　時許，符合處理細則第19條之2 或內政部警政署「取締酒後
    駕車作業程序」規定：「以呼氣酒精測試器檢測前，詢問受
    測者飲用酒類或其他類似物結束時間，其距檢測時已達15分
    鐘以上者，即予檢測。但遇有受測者不告知該結束時間或距
    該結束時間未達15分鐘者，告知其可於漱口或距該結束時間
    達15分鐘後進行檢測；有請求漱口者，提供漱口」。可知原
    告確已飲酒結束超過15分鐘，實施酒測前自無再預留15分鐘
    間隔，或提供礦泉水供受測者漱口之必要甚明。又查刑法第
    185 條之3 所稱「不能安全駕駛」係參考德國、美國之標準
    ，對於呼氣已達每公升0.55毫克（0.55mg/l）或血液濃度達
    0.11％以上，肇事率為一般正常人之10倍，始認已達「不能
    安全駕駛」之標準（法務部88年5 月18日88年度法檢字第16
    69號函參照），此與道路交通安全規則第114 條第2 款及處
    罰條例第35條第1 項第1 款之酒精濃度標準不同。是檢察官
    雖以原告駕駛自小客車時未達「不能安全駕駛」之情狀，而
    對原告為不起訴處分，惟原告於109 年11月16日8 時25分許
    ，當場測得呼氣酒精濃度為0.16mg/L，已達0.15mg/L之取締
    標準，依法不得駕車。則其仍駕車行駛在道路之行為，已違
    反道路交通安全規則第114 條第2 款規定，故其有「酒後駕
    車」之違規事實，要無疑義。
  ㈡原告又主張「酒測值未逾0.02以上，處理細則第12條規定微
    罪不舉」云云，惟按處理細則第12條第1 項第12款規定:「
    駕駛汽車經測試檢定，其吐氣所含酒精濃度超過規定之標準
    值未逾每公升0.02毫克，而未嚴重危害交通安全、秩序，且
    情節輕微，以不舉發為適當者，交通勤務警察或依法令執行
    交通稽查任務人員得對其施以勸導，免以舉發」，其立法目
    的係考量其他特殊狀況等因素，用以避免爭議，特授權警員
    於酒精濃度超過規定之標準值未逾每公升0.02毫克之個別具
    體情況下，視有無前開情形、有無嚴重危害交通安全秩序、
    有無發生交通事故、是否情節輕微，以不舉發為適當等情形
    ，自行決定採用「勸導」或「舉發」之裁量權、同條第2 項
    規定:「行為人發生交通事故有前項規定行為，除本條例第1
    4條第2 款、第25條第2 項、第69條第2 項或第71條之情形
    外，仍得舉發。」可知，呼吸吐氣酒精濃度超過規定之標準
    未逾每公升0.02毫克，得以實施勸導免予舉發，惟若有發生
    交通事故（不論其事故肇因為何），則不在此限，仍得舉發
    。查本件原告因酒後駕車發生交通事故，其酒測值為0.16毫
    克，已如前述，依上開處理細則第12條第2 項規定，舉發警
    員自得本於其所具執行交通稽查勤務法定職權之行使，斟酌
    本案事實及違反情節而製單舉發。又舉發機關舉發本件交通
    違規事件，業已斟酌原告違規之情節及嚴重性等情狀，並依
    其專業判斷認有客觀上之必要而依法舉發，其舉發之手段正
    當、合法，並符合行政目的，尚無任何積極證據證明舉發機
    關之裁量有何違法或裁量怠惰之處，被告依處罰條例第35條
    第1 項第1 款規定為裁罰，殊無裁量瑕疵之情。
  ㈢是原告於前揭時間、地點確有「汽機車駕駛人酒精濃度超過
　  規定標準（0.15-0.25(未含)）」之違規事實，被告據以裁
    處，洵無不合等語，資為抗辯。並聲明：原告之訴駁回。
五、本院之判斷：
  ㈠按「汽車駕駛人，有下列情形之一者，應接受道路交通安全
    講習：2 、有第35條第1 項規定之情形。」、「汽機車駕駛
    人，駕駛汽機車經測試檢定有下列情形之一，機車駕駛人處
    15,000元以上90,000元以下罰鍰，汽車駕駛人處30,000元以
    上120,000 元以下罰鍰，並均當場移置保管該汽機車及吊扣
    其駕駛執照1 年至2 年；附載未滿12歲兒童或因而肇事致人
    受傷者，並吊扣其駕駛執照2 年至4 年；致人重傷或死亡者
    ，吊銷其駕駛執照，並不得再考領：1 、酒精濃度超過規定
    標準。」處罰條例第24條第1 項第2 款、第35條第1 項第1 
    款定有明文。次按「汽車駕駛人有下列情形之一者，不得駕
    車： 2、飲用酒類或其他類似物後其吐氣所含酒精濃度達每
    公升0.15毫克或血液中酒精濃度達百分之0.03 以上。」道
    路交通安全規則第114 條第2 款亦定有明文。
　㈡經查，原告有事實概要欄所載之交通違規行為一節，有被告
    提出之內政部警政署國道公路警察局第五公路警察大隊110
　　年12月27日國道警五交字第1105704859號函、道路交通事故
    現場圖、道路交通事故初步分析研判表、呼氣酒精測試器檢
    定合格證書等附卷可稽。故原告之違規事實，洵堪認定。
  ㈢原告雖以前詞主張其酒測值酒測值未逾0.02以上，且未影響
    交通安全（非車禍肇責者），情節輕微，應以勸導代替舉發
    云云。惟查，「駕駛動力交通工具而有下列情形之一者，處
    三年以下有期徒刑，得併科三十萬元以下罰金：一、吐氣所
    含酒精濃度達每公升零點二五毫克或血液中酒精濃度達百分
    之零點零五以上。」，刑法第185條之3第1項第1款定有明文
    。是以所稱「不能安全駕駛」罪，是以吐氣所含酒精濃度達
    每公升0.25毫克或血液濃度達0.05％以上，為「不能安全駕
    駛」罪之構成要件之一，與前述處罰條例第35條第1項及道
    路交通安全規則第114條第2款等規定之酒精濃度標準不同。
    檢察官雖以原告駕駛自小客車時未達「不能安全駕駛」之情
    狀，而對原告為不起訴處分，惟原告於109年11月16日8時25
    分許，當場測得呼氣酒精濃度為0.16mg/L，已達0.15mg/L之
    取締標準，依法不得駕車。則其仍駕車行駛在道路之行為，
    已違反道路交通安全規則第114條第2款規定，故其有「酒後
    駕車」之違規事實，要無疑義。又按處理細則第12條第1 項
    第12款規定:「駕駛汽車經測試檢定，其吐氣所含酒精濃度
    超過規定之標準值未逾每公升0.02毫克，而未嚴重危害交通
    安全、秩序，且情節輕微，以不舉發為適當者，交通勤務警
    察或依法令執行交通稽查任務人員得對其施以勸導，免以舉
    發」，其立法目的係考量其他特殊狀況等因素，用以避免爭
    議，特授權警員於酒精濃度超過規定之標準值未逾每公升0.
    02毫克之個別具體情況下，視有無前開情形、有無嚴重危害
    交通安全秩序、有無發生交通事故、是否情節輕微，以不舉
    發為適當等情形，自行決定採用「勸導」或「舉發」之裁量
    權、同條第2 項規定:「行為人發生交通事故有前項規定行
    為，除本條例第14條第2 款、第25條第2 項、第69條第2 項
    或第71條之情形外，仍得舉發。」可知，呼吸吐氣酒精濃度
    超過規定之標準未逾每公升0.02毫克，得以實施勸導免予舉
    發，惟若有發生交通事故（不論其事故肇因為何），則不在
    此限，仍得舉發。本件原告因酒後駕車發生交通事故，其酒
    測值為0.16毫克，已如前述，依上開處理細則第12條第2 項
    規定，舉發警員自得本於其所具執行交通稽查勤務法定職權
    之行使，斟酌本案事實及違反情節而製單舉發。又舉發機關
    舉發本件交通違規事件，業已斟酌原告違規之情節及嚴重性
    等情狀，並依其專業判斷認有客觀上之必要而依法舉發，其
    舉發之手段正當、合法，並符合行政目的，尚無任何積極證
    據證明舉發機關之裁量有何違法或裁量怠惰之處，被告依處
    罰條例第35條第1 項第1 款規定為裁罰，殊無裁量瑕疵之情
    。本院審酌上情，認為員警是否以勸導代替舉發違規行為人
    ，為其行政裁量權之行使，而依上所述，員警予以舉發，並
    無違法之處，本院予以尊重。故原告上開主張，為無理由，
    不足採信。
　㈣綜上所述，原告於上述時、地確有「汽機車駕駛人酒精濃度
    超過規定標準（0.15-0.25(未含)）」之違規行為，被告依
    處罰條例第35條第1 項第1 款、第24條第1 項第2 款規定，
    以原處分裁處原告「罰鍰30,000元，吊扣駕駛執照24個月，
    並應參加道路交通安全講習」，於法有據。原告訴請撤銷，
    為無理由，應予駁回。
六、本件判決基礎已臻明確，兩造其餘攻防方法及訴訟資料經本
    院斟酌後，核與判決結果不生影響，不另一一論述，併此敘
    明。
七、本件第一審裁判費為300 元，應由原告負擔，爰確定第一審
    訴訟費用額如主文第2 項所示。
據上論結，本件原告之訴為無理由，依行政訴訟法第237 條之7 
、第237 條之8 第1 項、第237 條之9 第1 項、第236 條、第98
條第1 項本文，判決如主文。
中　　華　　民　　國　　111 　年　　10　　月　　31　　日
　　　　　　　　　行政訴訟庭  法  官  吳文婷
上為正本係照原本作成。　　　　　　　　　
如不服本判決，應於判決送達後20日內，向本院提出上訴狀並表
明上訴理由（原判決所違背之法令及其具體內容或依訴訟資料可
認為原判決有違背法令之具體事實），其未載明上訴理由者，應
於提出上訴後20日內向本院補提理由書（上訴狀及上訴理由書均
須按他造人數附繕本，如未按期補提上訴理由書，則逕予駁回上
訴），並應繳納上訴裁判費新臺幣750元。
中　　華　　民　　國　　111 　年　　10　　月　　31　　日
                              書記官  洪嘉慧